【裁判字號】    88,訴,1952
【裁判日期】    890111
【裁判案由】    給付工程款
【裁判全文】
臺灣臺中地方法院民事判決  八十八年度訴字第一九五二號
    原      告  大偉營造有限公司
    法定代理人  甲○○
    訴訟代理人  高志明  律師
    被      告  中華電信股份有限公司  設台中市○○路○段一六一號
                台灣中區電信分公司
    法定代理人  乙○○        .
    訴訟代理人  吳光陸  律師
                戴世瑛  律師
                廖瑞鍠  律師
    參  加  人  林澄松        .
    訴訟代理人  林益輝  律師
右當事人間給付工程款事件，本院判決如左：
    主    文
被告應給付原告新台幣肆佰壹拾伍萬捌仟捌佰陸拾玖元，及自民國八十八年七月八日
起至清償日止，按週年利率百分之五計算之利息。
訴訟費用由被告負擔。參加訴訟費用由參加人負擔。
本判決於原告以新台幣壹佰拾玖萬元為被告供擔保後，得假執行。但被告如於強制
執行程序實施前，以新台幣肆佰壹拾伍萬捌仟捌佰陸拾玖元為原告預供擔保，得免為
假執行。
    事    實
甲、原告方面：
一、聲明：如主文第一項所示；願供擔保，請准宣告假執行。
二、陳述：兩造於民國八十七年十月十二日，簽立承攬工程合約，由原告承攬被告坐
    落南投縣魚池鄉○○段一四二之五地號土地上埔里頭社機房新建工程。原告於訂
    約後，即依約施工，惟被告竟拒不依約給付八十七年十月份之人工材料款十二萬
    零五百八十二元，及同年十一月份之人工材料款四百零三萬八千二百八十七元。
    為此訴請被告給付上開二月份之工程款共計四百十五萬八千八百六十九元，及自
    起訴狀繕本送達翌日起之法定遲延利息。
三、對被告抗辯所為之陳述：
（一）原告業已依約施工，施工後，兩造始發現工地之實際土質與當初設計之土質不
      符，致使改良樁試體抗壓強度未達到圖說設計強度。但改良地質並非系爭工程
      之範圍，原告既已依約施工，參加人即監工人員並已於人工材料表驗證，依約
      被告自須給付上開工程款。
（二）在兩造與參加人於八十八年二月二日下午二時，為系爭工程所召開之工程協調
      會中，參加人已承認系爭工程改良樁試體抗壓強度未達到圖說設計強度，係因
      當初設計所採之土質與施工後發現之實際土質不相同，當時參加人並要求變更
      設計。倘非渠設計錯誤，又何須變更設計？
四、證據：提出工程合約一紙及人工材料表、人工分析表、材料分析表、人工明細表
    、材料明細表、存證信函各二紙，及函三紙為證。
乙、被告方面：
一、聲明：駁回原告之訴；如受不利益判決，願供擔保請准宣告免為假執行。
二、陳述：
（一）原告於八十八年三月，向被告請款所提之八十七年十月及十一月之人工材料表
      ，固經參加人即監工人員驗證。但參加人即監工人員嗣於八十八年四月十四日
      ，復函知被告在改良樁試體抗壓強度未達到圖說設計強度前，應暫付工程款。
      被告爰行使同時履行抗辯權，在原告未補正該瑕疵前，拒絕給付上開工程款。
（二）地質改良係為系爭工程之範圍，今原告未依約完成地質改良，被告自無給付工
      程款之義務。
三、證據：提出會議紀錄、委託規劃設計監造契約書、協調會紀錄、申請書、存證信
    函各一紙，及函二紙、統一發票四紙為證。
丙、參加人方面：
一、陳述：系爭工程係依事前之鑽探、抗壓、載重等測試結果所設計，故參加人之設
    計並無錯誤。至施工結果，改良樁試體抗壓強度為何未達到圖說設計強度，原告
    並未提出說明，則該施工結果究係屬設計、施工或天然不可抗力等因素所造成，
    無法判定。是參加人自有權通知被告暫不予給付工程款。
二、證據：提出鑽探報告、抗壓試驗報告、測試報告、現場載重測試、函各一紙為證
    。
    理    由
一、原告主張兩造於八十七年十月十二日，簽立承攬工程合約，由原告承攬被告坐落
    南投縣魚池鄉○○段一四二之五地號土地上埔里頭社機房新建工程。原告於訂約
    後，即依約施工，惟被告竟拒不依約給付工程款。為此請求被告給付八十七年十
    月份、十一月份之人工材料款四百十五萬八千八百六十九元，及自起訴狀繕本送
    達翌日起之法定遲延利息。被告則以：被告係依參加人即系爭工程之監工人員函
    告，在原告改良樁試體抗壓強度未達到圖說設計強度前，暫付工程款。而地質改
    良乃係系爭工程之範圍，故被告爰行使同時履行抗辯權，在原告未補正該瑕疵前
    ，拒絕給付上開工程款等情置辯。又參加人為輔助被告，陳稱：系爭工程參加人
    之設計並無錯誤。施工結果，改良樁試體抗壓強度為何未達到圖說設計強度，原
    告並未說明究係屬設計、施工或天然不可抗力等因素所造成，參加人自有權通知
    被告暫不予給付工程款等語。
二、原告主張兩造曾右揭時地，簽立承攬工程合約，而其已於八十八年三月，依約向
    被告完成八十七年十月、十一月之人工材料款四百十五萬八千八百六十九元之驗
    證、請款手續之事實，業據其提出工程合約書一紙及人工材料表、人工分析表、
    材料分析表、人工明細表、材料明細表各二紙為證，復為被告所不爭執，此部分
    自堪信為真實。
三、至被告雖以前情置辯，惟查：（一）依兩造工程合約第五條第一項約定，系爭工
    程之材料款係由原告列單經參加人即監工人員驗證並經複驗屬實後，被告即須給
    付，有原告所提之工程合約一紙在卷可稽。（二）再依被告所提兩造與參加人於
    八十八年二月二日下午二時之協調會記錄所載，會議中參加人業已自承「......
    ，故本設計採一般最軟弱土層（沉泥）設計，然於施工過程中發現該層為一般質
    腐植土，......。由於以上因素，致使樁體強度無法達到設計標準，...，故建
    議辦理變更設計......。」，足見被告辯稱：地質改良為系爭工程之範圍云云，
    難信為真實。至參加人雖復於本院陳稱：此乃當時渠推測之詞，實情如何，尚須
    查明等語，惟參加人為系爭工程設計，既經鑽探、抗壓、載重等測試結果而為，
    且於施工中亦擔任監工人員，對系爭工程之情況，理應十分清楚。是參加人事後
    所稱，實難採信。（三）準此，原告既以依約完成系爭材料款之驗證、請款手續
    ，而改良地質又非兩造承攬工程合約之範圍，被告自不得因事後參加人即監工人
    員函告暫不付款，而行使同時履行抗辯權，拒絕給付上開材料款。
四、綜上所述，被告所辯，為無理由。從而，原告依承攬工程契約之法律關係，請求
    被告給付工程款四百十五萬八千八百六十九元，及自八十八年七月八日（即起訴
    狀繕本送達翌日）起至清償日止，按週年利率百分之五計算之利息，為有理由，
    應予准許。
五、兩告均陳明願供擔保，分別聲請宣告假執行或免為假執行，經核均無不合，爰各
    酌定相當擔保金額，予以准許。
六、本件事證已明，兩造與參加人其他之主張與舉證，經核均與本院前開認定無礙，
    爰不一一論述，附此敘明。
據上論結，本件原告之訴為有理由，依民事訴訟法第七十八條、第八十六條第一項前
段、第三百九十條第二項、第三百九十二條，第判決如主文。
中      華      民      國    八十九    年      一      月     十一     日
                                    臺灣臺中地方法院民事第三庭
~B法      官  唐敏寶
右為正本係照原本作成
如不服本判決，應於判決送達後二十日內，向本院提出上訴狀。
中      華      民      國    八十九    年      一      月      十一    日
~B法院書記官


司法院資訊處製作；財團法人民間司法改革基金會備份。
